【裁判字號】    90,台上,4181
【裁判日期】    900712
【裁判案由】    違反毒品危害防制條例
【裁判全文】
最高法院刑事判決                                九十年度台上字第四一八一號
    上訴人  台灣高等法院高雄分院檢察署檢察官
    被  告  甲○○
右上訴人因被告違反毒品危害防制條例案件，不服台灣高等法院高雄分院中華民國九
十年五月八日第二審更審判決（九十年度重上更(三)字第十六號，起訴案號：台灣高雄
地方法院檢察署八十八年度偵字第一一三三五號），提起上訴，本院判決如左：
    主  文
原判決撤銷，發回台灣高等法院高雄分院。
    理  由
本件原判決以公訴意旨略稱：被告甲○○、陳乙文二人係男女朋友，與陳樹輝（綽號
世主）、朱運財（另併高雄地方法院審理）等人意圖營利，四人共組販毒集團，基於
共同概括犯意，分別以0000000000號、0000000000號、000
0000000號行動電話之工具，自民國八十七年初起，至八十八年二月初止，由
朱運財出面，在高雄縣鳳山市朱運財住處（詳址不詳），每次以新台幣（下同）一千
或二千元不等之價格，多次販賣第二級毒品安非他命，供蘇昱銘、孫嘉隆、趙哲庸等
人施用。嗣朱運財涉販毒被捕。於八十八年二月間，其餘諸人乃遷往高雄市○○區○
○路六十五號十七樓之二住居，再以該處為據點，以一只或半只為暗號，繼續從事販
賣，分別在高雄縣鳳山市、高雄市○○○路大立百貨公司對面電影院前、高雄市榮民
總醫院側門、高雄市○○區○○路一四三巷六十七號二樓孫嘉隆之住處、高雄市○○
路某加油站附近公園、九如路與新疆路口等地，以一千元至五千元不等之價格，先後
多次販賣安非他命供綽號明仔之不詳姓名之人、孫嘉隆、陳進明及其他不詳姓名人施
用。八十八年四月二十八日十七時，陳樹輝持三‧九公克安非他命，至孫嘉隆住處，
欲以五仟元價格，販賣予孫嘉隆時，為警當場查獲，並扣得該包安非他命。八十八年
四月三十日二十時，再經警追查，續在高雄市○○區○○路六十五號十七樓之二住處
，查獲三人共處一室，且扣得甲○○所有安非他命共五十六‧二公克（毛重）、標示
有三八‧五公克夾鏈袋安非他命十小包（毛重十‧二公克）、電子磅秤乙組、吸食器
二只、玻璃球吸食器五支、杓毒品用之塑膠吸管二支、注射針筒一支、○號夾鏈袋三
大包、一、二號夾鏈袋裝海洛因一‧八公克等物（施用毒品部分已另案偵辦；違反槍
砲彈藥刀械管制條例部分已另為不起訴處分），因認被告甲○○涉犯毒品危害防制條
例第四條第二項販賣第二級毒品之罪嫌云云。經原審審理結果，認不能證明被告犯罪
，因而撤銷第一審關於此部分不當之科刑判決，改判諭知被告無罪，固非無見。
惟按證據之證明力如何，雖屬事實審法院自由判斷職權，而其所為判斷，仍應受經驗
法則與論理法則之支配。查本件被告甲○○於警訊中已供稱：房間是我與女友陳乙文
（女六十五年三月十四日生）共住，警方查扣之證物（即安非他命毒品柒包、毛重伍
拾陸點貳公克、海洛因毒品毛重壹點玖公克、電子磅秤乙組、吸食器貳只、玻璃球吸
食器伍支、標示有拾捌點伍公克夾鏈袋安非他命壹拾包、毛重壹拾點貳公克，勺毒
品用之塑膠吸管貳支、注射針筒壹支、夾鏈袋○號袋大包，夾鏈袋１號袋壹大包、
夾鏈袋３號袋貳大包、改造八厘米手槍乙支、子彈壹拾壹發）均為我所有」（見五五
五一號警卷第二頁起），嗣於檢察官偵查中亦供稱：警方扣案之物是我的（見一一三
三六號偵卷二十六頁筆錄）、電子秤是用來秤安非他命的量夠不夠等語（見一一三三
五號偵查卷第五頁背面），而共同被告即甲○○之同居女友陳乙文亦供稱：查獲之安
非他命是甲○○的等語（見一一三三六號偵卷二十三頁背面筆錄）。另同案被告陳樹
輝於第一審審理中供稱：「甲○○與我分租房間，扣案之安非他命電子秤等物在甲○
○房間查獲」（見第一審卷八十八年七月七日筆錄）。又證人李信輝於檢察官偵訊中
亦證稱：「被警方查獲之物品是甲○○的，全部在甲○○房間找到的」等語（見一一
三三六號偵卷第二十五頁筆錄），凡此仍足證明為警當場查扣之上開物品，係屬被告
甲○○所有，乃原判決僅以共同被告陳樹輝曾於警訊中供稱：在我房間查獲之海洛因
毒品一點八公克是我所有的等語，顯然與被告甲○○於警訊及偵查中所供包括海洛因
均為其所有之供詞，互不相符，及陳樹輝於原審及前審審理中均一再供稱所扣案之物
為其所有，遽認其前後不一之供述，或因偵、審中為避免自己涉犯販賣毒品刑責而諉
卸之供述，非無可能，認被告之自白為不可採信，扣案之上開物品非屬被告甲○○所
有，自與證據法則及論理法則有違。次查販賣毒品部分，被告甲○○於警訊中已供稱
：「我於八十八年二月初染上吸食毒品後，亦即開始販賣毒品海洛因及安非他命都有
賣，要向我購買者皆以我的行動電話0000000000與我聯絡再約定地點交易
，向我購買有（○七）0000000之綽號〝明仔〞等數人」、「（000000
0000）是泛亞電信公司門號，為朱運財申請的，朱運財因毒品案入監服刑，我接
續使用，我於八十八年二月初開始以該門號行動電話販賣毒品」（見五五五一號警卷
第三頁背面），而證人孫嘉隆亦稱：「認識（甲○○），他外號〝凱仔〞我在榮總向
他們買時，均在一起，且他還問我是否要海洛因，據我所知陳樹輝負責安非他命部分
，甲○○負責海洛因，〝世主〞的姐姐是甲○○的女友」、「他們有五人均在一起，
……在高雄榮總側門賣安非他命給我有二次」（見一一三三五號偵查卷第十四頁），
證人朱運財於偵查中亦供稱：「（安非他命）向陳乙文買的，自八十七年十、十一月
起買……每次買二～三千元，買到今（八十八）年二月初止，我有時與趙哲庸一起去
買」「（陳乙文與何人一起販賣）﹖有一個男的外號叫〝凱仔〞，〝凱仔〞頭髮不很
長，身高一六五－一六八公分」，並當庭指認甲○○照片稱：凱仔即是照片中的甲○
○（見一一三三六號偵查卷第三十九頁背面），證人即計程車司機李信輝於偵查中供
稱：「我不知道（賣給何人），但我知道他們有在賣毒品，就我所知他們賣安非他命
」「我只知他們一起販賣而已」「是過年後我與他們接觸及觀察他們的一舉一動才知
道（他們賣毒品）」、「查獲那天我是要去要安非他命，但警察已在門內了」等語（
同上卷第二十五頁起），如屬無訛，被告似難脫卸販賣毒品罪責，實情究何﹖饒有研
求之餘地，又被告上開所稱「向我購買有（○七）0000000之綽號〞明仔〝等
人」，該電話為何人所使用，「明仔」是否為陳進明﹖亦有究明之必要，原審未詳加
勾稽，遽行判決，即有依法應調查之證據未予調查之違誤，上訴意旨，指摘原判決不
當，非無理由，應認仍有發回更審之原因。
據上論結，應依刑事訴訟法第三百九十七條、第四百零一條，判決如主文。
中      華      民      國     九十     年      七      月     十二     日
                              最高法院刑事第二庭
                                  審判長法官  莊  來  成
                                        法官  謝  俊  雄
                                        法官  白  文  漳
                                        法官  蘇  振  堂
                                        法官  陳  世  雄
      右正本證明與原本無異
                                              書  記  官
中      華      民      國     九十     年      七      月     十九     日


司法院資訊處製作；財團法人民間司法改革基金會備份。
